【裁判字號】    96,上更(一),949
【裁判日期】    970910
【裁判案由】    妨害電腦使用
【裁判全文】
臺灣高等法院刑事判決             96年度上更(一)字第949號
    上  訴  人
    即  被  告  甲○○
    選任辯護人  王富茂  律師
                王瀅雅  律師
上列上訴人因妨害電腦使用案件，不服臺灣板橋地方法院95年度
易字第88號，中華民國95年12月28日第一審判決（起訴案號：臺
灣板橋地方法院檢察署94年度偵字第17156 號）提起上訴，經最
高法院發回更審（96年度台上字第6981號）判決如下：
    主      文
原判決撤銷。
甲○○無罪。
    理      由
壹、公訴意旨略以，甲○○自民國（下同）94年5月2日起，任職
    於址設臺北縣板橋市○○路77號「臺灣板橋地方法院所屬民
    間公證人乙○○事務所」（下稱乙○○事務所），擔任公證
    專員一職，基於不法犯意，未得告訴人乙○○同意或授權下
    ，於94年6月14日16時8分許，以工作時所用的電腦檔案名稱
    為「四月公證案號表」、「如何辦理夫妻財產制契約登記」
    、「服務項目格式空白」、「辦理委託公證所須攜帶的證件
    」等電磁紀錄，以事務所公證服務部帳號nsd@notaire.com.
    tw，透過電子郵件軟體（MS Outlook），寄至其個人使用的
    u8624one@yahoo.com.tw帳號內，而無故取得上述電磁紀錄
    ，致生損害於告訴人乙○○事務所營業上秘密。因認甲○○
    涉犯刑法第359 條無故取得他人電磁紀錄罪嫌。
貳、被告及辯護人對於卷證的證據能力均表示無意見（本院97年
    1月25日準備程序筆錄）。
參、認定被告犯罪不能證明的理由：
一、刑法第359條所謂「致生損害於公眾或他人」，須以行為人
    無故取得、刪除或變更他人電腦或其相關設備的電磁紀錄，
    已對公眾或他人產生具體損害為必要，如僅有發生損害之虞
    ，或不生損害，即與犯罪構成要件不相符。最高法院96年度
    台上字6981號判決參照。
    告訴人指稱被告寄送的「四月公證案號表」、「如何辦理夫
    妻財產制契約登記」、「服務項目格式空白」、「辦理委託
    公證所須攜帶的證件」等4 項電磁紀錄檔案（偵卷74-95）
    ，其內容或為法律問題的Q&A ，或為辦理公証程序法定要件
    的說明，且於告訴人網頁或台灣台北地方法院網站上均可查
    得，顯屬公開的資訊，於客觀上已難認屬告訴人營業上的秘
    密。
    再依告訴人與被告所簽訂的保密協定內容，被告雖對於「服
    務期間所知悉一切公證上業務內容，有絕對保密義務。」但
    僅限定被告「不得將客戶資料與公證書攜出事務所」（偵卷
    16）；而前述4 項電磁紀錄並不屬於協定範圍內的「客戶資
    料與公證書」，縱使被告確有將前述電磁紀錄以電子郵件方
    式攜出事務所，也不能認定違反保密協定。
    則上述4 項電磁紀錄既非告訴人營業上秘密，且縱然攜出也
    不違反保密協定，即不足以認定對於告訴人已致生損害。
二、告訴人乙○○提出所謂被告經由MS Outlook郵寄匯出檔案所
    儲存的光碟片，經送請內政部警政署刑事警察局就被告是否
    曾於94年6 月14、15日自帳號「nsd@notaire.com.tw」以電
    子信箱寄送郵件至帳號「u8624one@yahoo.com.tw 」電子信
    箱的歷史稽核紀錄檔為鑑定，鑑定結果：「因寄件備份未有
    該封郵件連線紀錄稽核資料（如寄件者主機位址、收件者主
    機位址、郵件伺服器位址等），而未能向網路業者調閱連線
    紀錄加以比對，致不足判別該郵件是否真實寄出。」，有該
    局96年4 月13日刑研字第0960052243號函可憑（上訴卷77、
    78）。
    經本院再依告訴人呈報的各相關網路郵件連線服務提供業者
    進行函查，相關網路業者均覆以：並無有關資料可提供等語
    ，有財團法人台灣網路資訊中心97年2 月19日（97）台網域
    字第97007 號函、正華資訊股份有限公司97年2 月26日97年
    字第0226號函、台灣索尼通訊網路股份有限公司2008年3 月
    17日電子郵件及本院公務電話查詢紀錄表可憑（本院卷）；
    而告訴代理人也坦承：「只能依經驗法則，在電腦顯示上有
    寄的動作」，並無其他證據足以證明前述4 項電磁紀錄已經
    寄出（本院97年8 月4 日審理筆錄2 、3 頁）。
    因此，上述4 項電磁紀錄是否確實曾經寄出，並無證據足以
    證明。
三、告訴人雖主張被告於事發後，已簽立切結書、調解書坦承有
    寄送告訴人事務所資料的行為（偵卷10、29）；但前述切結
    書除經被告否認簽立之外，其作成的時間是在告訴人指控被
    告行為之後；調解書的內容又是針對勞資雙方薪資的爭議雙
    方讓步所為。上述切結書、調解書是否出於被告真意，非無
    疑問。且依前述說明，已難認定被告確涉有公訴意旨所指犯
    行；縱認切結書、調解書為被告親簽，也不足以推翻前述的
    認定。
肆、綜上，起訴所憑證據，無法積極證明被告犯罪；另依據職權
    調查結果，也無其他不利於被告的事證。不足以使本院無合
    理懷疑而認定被告確實涉有起訴犯行。原審認定被告甲○○
    觸犯刑法第359 條無故取得他人電磁紀錄，致生損害於他人
    罪行，應有誤會。
    被告上訴指稱原判決不當，有理由，應由本院撤銷改判，諭
    知被告無罪。
伍、適用的法律：
    刑事訴訟法第369條第1項前段、第364條、第301條第1項。
中    華    民    國    97    年    9     月    10    日
                  刑事第六庭  審判長法  官  林堭儀
                                    法  官  陳玉雲
                                    法  官  郭豫珍
以上正本證明與原本無異。
如不服本判決，應於收受送達後十日內向本院提出上訴書狀，其
未敘述上訴之理由者並得於提起上訴後十日內向本院補提理由書
（均須按他造當事人之人數附繕本）。
                                    書記官  胡勤義
中    華    民    國    97    年    9     月    11    日


司法院資訊處製作；財團法人民間司法改革基金會備份。
